【裁判字號】    90,訴緝,415
【裁判日期】    900903
【裁判案由】    偽造貨幣
【裁判全文】
臺灣臺中地方法院刑事判決                          九十年度訴緝字第四一五號
    公  訴  人  臺灣台中地方法院檢察署檢察官
    被      告  乙○○
    指定辯護人  本院公設辯護人  甲○○
右列被告因偽造貨幣案件，經檢察官提起公訴（八十九年度偵字第一一二七九號），
本院判決如左：
    主  文
乙○○意圖供行使之用，而收集偽造之通用紙幣，累犯，處有期徒刑參年貳月。扣案
之偽造新台幣壹千元紙幣貳拾張沒收。
    事  實
一、乙○○曾於民國八十七年間因竊盜案，經臺灣彰化地方法院判處有期徒刑六月，
    臺灣高等法院台中分院駁回上訴確定，於八十八年十二月二十三日執行完畢，猶
    不知悔改，於八十九年七月五日凌晨（起訴書誤載同年月四日晚上）前往台北縣
    三重市找綽號「阿峰」之男子要債，明知「阿峰」男子所交付新台幣（下同）一
    千元，共二十張，均係偽造之假鈔，竟仍意圖供行使之用，而收集之，作為伺機
    繳付勒戒之費用；嗣於八十九年七月五日上午六時五十八分許搭乘林煌舜之自小
    客車，為警在國道一號一五六公里南向處盤查，並在乙○○身上查獲偽造之一千
    元紙幣二十張。
二、案經內政部警政署國道公路警察局第三警察隊報請臺中地方法院檢察署檢察官偵
    查起訴。
    理  由
一、訊據被告乙○○坦承於前揭時地持有偽造紙幣二十張等事實，惟否認有何偽造紙
    幣犯行，辯稱：我不知道「阿峰」給我的錢是假鈔云云。經查被告於第一次警訊
    時陳述：「是一位住三重的一位男子綽號叫『阿峰』所還給我的，沒有流通市面
    上。」於第二次警訊時改稱：「是一綽號『正哥』男子於八十六年間在其住處拿
    給我的，當初原本都放在家裡，昨（四）日無意間找到，所以順手就帶在身上，
    但是我都不敢用。」「他（正哥）拿給我就是二十張，他只告訴我有困難時就拿
    去用，我知道那是偽鈔所以都不敢用。」第三次警訊時亦稱是住在台中縣大肚鄉
    綽號「正哥」於八十六年間交付與伊，惟經警帶同查訪「正哥」無著，改稱不知
    「正哥」住何處。於八十九年七月五日偵訊時陳述：「八十六年中旬向住大肚之
    『阿正』拿的，是他叫我拿去用... 我有次專程載他回去，他給我這二十張，他
    告訴我這些很好用，但我不敢用。（為何不敢用﹖）那是偽鈔，我不敢用。」於
    本院訊問時則表示：「是「阿正」給的，因換房間才帶在身上。」八十九年八月
    二日偵訊時則表示：「是一位叫『阿芳』，有人叫他『明煌』還我的，他有向我
    借錢所以還我錢，我到三重找他，我一直向他要，後他拿錢給我，... 我不知是
    偽鈔。」云云，查被告對於紙幣是取自「阿峰」、「正哥」或「阿芳」，前後供
    述不一，且被告未能提供「阿峰」年籍資料供查證，改稱「正哥」，又因查訪無
    著，又改稱「阿芳」，是被告有規避刑責之意甚明。再查獲之二十張紙鈔，均以
    彩色噴墨方式仿印，紙質與真鈔不同，其中號碼：ＤＱ087614ＪＺ及ＤＬ386965
    ＡＵ之安全線均先以灰色墨印在紙張背面再黏貼膠帶仿製，水印以噴墨方式在紙
    張兩面仿印；餘安全線及水印以灰色墨在紙張背面仿製，均屬偽造，有中央銀行
    發行局八十九年七月二十五日八九台央發字第０三００二二九一七號函附卷可稽
    ，復有紙鈔二十張扣案可證，可見查獲之紙幣係偽造無誤。另被告於本院審理時
    自承：該二萬元是伊討債所得，準備用以清償勒戒費用，於收受後有計算是否二
    萬元等語，查該紙幣紙面粗糙，張數達二十張，被告既有計算張數，焉會不知該
    紙幣有問題﹖況被告係要債用以清償勒戒費用，自會謹慎審查。是被告前開所辯
    ，係卸責之詞，不足採信，其犯行堪以認定。
二、查刑法第一百九十六條第一項所謂收集，係指收買、受贈、互換等一切行為，在
    收取以前即有行使之犯罪意思者而言，最高法院五十六年度台上字第六三八號著
    有判決可資參照，是被告前開收受偽造紙幣之行為，係犯刑法一百九十六條第一
    項後段之罪。被告曾於八十七年間因竊盜案，經法院判處有期徒刑六月確定，於
    八十八年十二月二十三日執行完畢，有臺灣台中地方法院檢察署刑案資料查註紀
    錄表附卷可按，其於受有期徒刑執行完畢後五年以內再犯本件有期徒刑以上之罪
    ，為累犯，應依法加重其刑。爰審酌被告素行不佳，意圖供行使之用收用假鈔，
    擾亂金融秩序甚鉅，犯後否認犯行不知悔悟，惟幸尚未行使即被查獲等一切情狀
    ，量處如主文所示之刑。扣案之偽造一千元紙鈔二十張，不問犯人與否，應依刑
    法第二百條之規定宣告沒收之。
據上論斷，應依刑事訴訟法第二百九十九條第一項前段，刑法第一百九十六條第一項
後段、第二百條、第四十七條，判決如主文。
中      華      民      國九十      年      九    月    三        日
                                        法  官  林  郁  婷
右正本證明與原本無異。
如不服本判決，應於送達後十日內向本院提出上訴狀 （須附繕本） ，上訴於台灣高
等法院台中分院。
                                        書記官
中      華      民      國      九十      年      九    月    三        日
附錄論罪科刑法條
中華民國刑法第一百九十六條第一項
行使偽造、變造之通用貨幣、紙幣、銀行券，或意圖供行使之用而收集或交付於人者
，處三年以上十年以下有期徒刑，得併科五千元以下罰金。


司法院資訊處製作；財團法人民間司法改革基金會備份。
